【裁判字號】    99,台上,2906
【裁判日期】    990513
【裁判案由】    兒童及少年性交易防制條例
【裁判全文】
最高法院刑事判決            九十九年度台上字第二九０六號
上  訴  人  乙○○
            甲○○
共      同
選任辯護人  陳德義律師
上列上訴人等因兒童及少年性交易防制條例案件，不服台灣高等
法院中華民國九十七年四月二十四日第二審判決（九十六年度上
訴字第五一０八號，起訴案號：台灣桃園地方法院檢察署九十五
年度偵字第一八０三五號），提起上訴，本院判決如下：
    主  文
上訴駁回。
    理  由
按刑事訴訟法第三百七十七條規定，上訴於第三審法院，非以判
決違背法令為理由，不得為之。是提起第三審上訴，應以原判決
違背法令為理由，係屬法定要件。如果上訴理由書狀並未依據卷
內訴訟資料，具體指摘原判決不適用何種法則或如何適用不當，
或所指摘原判決違法情事，顯與法律規定得為第三審上訴理由之
違法情形，不相適合時，均應認其上訴為違背法律上之程式，予
以駁回。本件原判決撤銷第一審之科刑判決，改判仍論處上訴人
乙○○、甲○○共同意圖營利而容留，使未滿十八歲之人為性交
易罪刑（乙○○處有期徒刑四年六月，併科罰金新台幣〈下同〉
三十萬元；甲○○處有期徒刑三年二月，併科罰金十五萬元；併
諭知罰金易服勞役之折算標準，又為沒收之諭知）。係依憑乙○
○於第一審及原審審理時、甲○○於第一審審理時之部分自白，
證人陳○如、江○馨、江○梅於偵查中之證詞，證人即少女曾○
○、黃○○、陳○○於偵查及第一審審理時之證詞，及有原判決
附表所示之物扣案等證據資料，而為論斷，已明其所憑之證據
及認定之理由。並指駁、說明乙○○辯稱：伊不知所媒介容留或
所載送接應之女子中有未滿十八歲之人，伊均特別告知前來應徵
之女子滿十八歲才能做，該三名少女均謊稱年齡及已遺失身分證
而未補辦，伊看她們外型皆屬高壯，乃誤以為均已滿十八歲云云
，甲○○於第一審辯稱：伊雖受乙○○僱用擔任馬伕，但各應徵
小姐打扮均相當成熟入時，與伊接觸時又都在車上，視線不佳，
故無法看出各應徵小姐是否已滿十八歲云云，及嗣於原審辯稱：
伊沒有擔任馬伕工作云云，均屬事後卸飾之詞，不足採信；曾○
○於第一審審理時證稱：伊當時向乙○○、甲○○騙稱已十九歲
，伊雖曾搭乘甲○○之車輛，但與性交易無關云云，黃○○於第
一審證稱：伊前去應徵時，乙○○曾問伊幾歲，並要核對伊的身
分證，伊亂講一個比伊實際年齡大的歲數，也沒有拿身分證給他
核對，甲○○係開車載伊出去玩，而非從事性交易云云，陳○如
、戴○○、江○梅於原審審理時所證關於該三位少女之打扮各節
（即證稱打扮成熟、時髦，且彼此聊天時，該少女告知已滿十八
歲）云云，均屬事後迴護乙○○、甲○○之詞，不足憑採等由甚
詳。從形式上觀察，原判決並無影響判決結果之違法情形存在。
乙○○、甲○○上訴意旨均略稱：(一)、原判決理由說明證人林○
○、陳○如、戴○○、江○馨、江銀梅於警詢之陳述，雖屬被告
以外之人於審判外之言詞陳述，但上開警詢筆錄，經當庭提示，
乙○○、甲○○均表示「沒意見」，且未於言詞辯論終結前對證
據能力聲明異議，是該等證言依刑事訴訟法第一百五十九條之五
第二項規定，應具有證據能力等由。然上開警詢筆錄究具有何種
可信之特別情況存在，及是否合乎為證明本案犯罪事實存否所必
要之「可信性」及「必要性」要件，原判決均未明；況林○○
又未曾於審判時以證人之身分到庭具結作證並接受交互詰問。原
判決遽認上開證人於警詢所為之陳述均有證據能力，顯有判決理
由不備及違背證據法則之違法。再者，曾○○、黃○○、陳○○
及陳○如、江○馨、江○梅等人於檢察官偵查中，既未予乙○○
、甲○○行使反對詰問權之機會，則上開證人於偵查中所為之陳
述亦無證據能力，不得採為斷罪之依據，乃原判決卻仍以之為論
罪之證據，亦與證據法則相違背。(二)、依卷附桃園縣政府警察局
桃園分局通知書所載，員警係依刑事訴訟法第八十八條規定，以
現行犯逮捕乙○○，然乙○○並非現行犯，員警所為之逮捕即不
合法；另偵查卷內雖附有檢察官簽發之拘票，惟未見聲請書及核
發拘票之相關文件，且該拘票所定之拘提期限形式上雖為民國九
十五年八月二十四日、簽發之日期則為同月十七日，惟以肉眼觀
察，該等日期似遭人竄改，則將原載之簽發日期九十五年七月十
七日塗改為同年八月十七日，將原限定之拘提期限九十五年七月
二十四日塗改為同年八月二十四日，顯見係員警將失效之拘票加
以塗改，期與逮捕乙○○之日期同年八月十七日相符，縱無從查
證係何人所塗改，但依該拘票所為之逮捕當然亦屬違法。乙○○
既遭非法逮捕，員警所取得乙○○之自白即不得作為證據。又乙
○○既遭非法逮捕，且逮捕之地點係在桃園縣桃園市○○路、○
○路口，則員警嗣後搜索桃園縣八德市○○○街○○○號○號
○樓，亦違背刑事訴訟法第一百三十條附帶搜索之規定，該次搜
索所扣押之物即屬非法取得，不得作為證據。再者，同意搜索之
人必須確有同意權始可，上開高城八街房屋之所有權人係許○○
，而非乙○○，乙○○自無同意搜索之權利，員警雖經乙○○同
意，因其同意並不合法，自不得對該處所為搜索，是員警基於乙
○○同意搜索而扣押之物，仍屬非法取得，而不得作為證據。乃
原判決竟以員警違法取得乙○○之自白及扣押物，作為論斷之基
礎，顯違背法律之規定。(三)、原審審理時並未提示曾○○、陳○
○、黃○○等人於第一審審理時所拍攝之照片、庭訊錄音帶供乙
○○、甲○○及辯護人辨識，暨辯論證據證明力之機會；又原審
在辯論終結前，並未向台灣大哥大電信股份有限公司函查扣案Ｓ
ＩＭ卡之所有權歸屬，而於辯論終結後取得該公司九十七年三月
四日之函文，亦未再開辯論，提示該函文予乙○○、甲○○為適
當之辯解，即遽採上開照片及函文為論罪之依據，亦有違刑事訴
訟法第一百六十四條第一項、第二百八十八條之二規定。(四)、原
判決理由欄先說明觀諸第一審命法警拍攝之照片三幀，曾○○、
陳○○、黃○○之容貌、體型及姿態，均與一般同年齡少女無異
等由，嗣又明陳○如、戴○○、江○梅在原審審理時證稱：少
女曾○○等人之打扮各節，均僅係該等證人之片面生活經驗，尚
不足影響原審之認定等由。即原判決先認為依一般人之生活經驗
可影響法院之認定，嗣又認為不足以影響法院之認定，前後認定
不相一致，已有理由矛盾之違法。且對陳○如、戴○○、江○梅
證稱曾○○等人與彼等交談時，均稱係十八、十九歲之人等有利
於乙○○、甲○○之證詞，未予採納，亦未說明何以不採之理由
，併有理由不備之違誤。(五)、甲○○縱認構成犯罪，然其僅係受
僱於人，主觀上應係出於幫助他人犯罪之意思，況其載送女子之
行為，並非屬兒童及少年性交易防制條例第二十三條第二項之罪
之構成要件行為，甲○○應僅係幫助犯，而非共同正犯；況原判
決於理由內亦未明何以載送女子之行為則屬犯罪構成要件行為
，更未說明認定甲○○與乙○○係屬共同正犯所憑之依據，亦有
理由欠備之違背法令。(六)、原判決於事實及理由欄均謂扣案之行
動電話係乙○○所用，而非係乙○○所有，且全案亦無任何證據
證明行動電話係乙○○所有。詎原判決於理由內關於沒收之部分
，卻逕稱行動電話係乙○○所有，亦有疏誤等語。惟查：(一)、檢
察官職司追訴犯罪，就審判程序之訴訟構造言，檢察官係屬與被
告相對立之當事人一方，偵查中對被告以外之人所為之偵查筆錄
，或被告以外之人向檢察官所提之書面陳述，性質上均屬傳聞證
據。自理論上言，如未予被告反對詰問、適當辯解之機會，一律
准其為證據，似有違當事人進行主義之精神，對被告之防禦權亦
有所妨礙；然而現階段刑事訴訟法規定檢察官代表國家偵查犯罪
、實施公訴，必須對於被告之犯罪事實負舉證之責，依法其有訊
問被告、證人及鑑定人之權，證人、鑑定人且須具結，而實務運
作時，偵查中檢察官向被告以外之人所取得之陳述，原則上均能
遵守法律規定，不致違法取供，其可信性極高，為兼顧理論與實
務，乃於修正刑事訴訟法時，增列第一百五十九條之一第二項，
明定被告以外之人於偵查中向檢察官所為陳述，除顯有不可信之
情況者外，得為證據。曾○○、黃○○、陳○○、陳○如、江○
馨、江○梅於偵查中，除曾○○因未滿十六歲，依法不得命具結
外，均經檢察官命渠等具結後而為陳述，以擔保陳述之真實性，
且上開證人並分別於第一審及原審審理時到庭作證，並接受交互
詰問，已足以保障乙○○、甲○○之詰問權，且渠等亦均未陳述
於偵查中有遭非法取供之情事，渠等於偵查中所為之陳述，並無
顯不可信之情況存在，自得為證據。原判決認上開證人於偵查中
所為之陳述，得為證據，所為之說明雖未盡妥適，亦不影響其認
定之結果，自不得執此為上訴第三審之合法理由。又乙○○於九
十五年八月十七日十七時三十分經警查獲，縱有如上訴意旨指稱
之非法逮捕之情形，其於警詢之自白不得採為證據等情，然原判
決並未以乙○○之警詢筆錄作為論罪之基礎，上訴意旨以此指摘
原判決違法，自屬無稽。(二)、刑事訴訟法第一百三十一條之一前
段規定：「搜索，經受搜索人出於自願性同意者，得不使用搜索
票。」係因受搜索人既已自願放棄其隱私權，而同意任由執行搜
索之公務員予以搜索，即毋庸按一般令狀程序為之。至所稱自願
性同意云者，祇要受搜索人係在意思自主之情況下，表示同意為
已足，要與其是否遭逮捕，喪失行動自由，分屬不同範疇。本案
員警執行搜索時，雖未向法院聲請搜索票，惟其執行係得受搜索
人乙○○同意後為之，並經執行員警記載事由於筆錄，有搜索扣
押筆錄在卷可稽。上訴意旨指稱員警未得房屋所有權人許○○之
同意即逕行搜索，應係非法搜索云云，顯係誤解法律規定（按搜
索，應經「受搜索人」同意，而非「房屋所有權人」同意）。(三)
、乙○○、甲○○之辯護人於原審行準備程序即爭執林○○、陳
○如、戴○○、江○馨、江○梅之警詢筆錄並無證據能力，此有
準備程序筆錄在卷可查，雖原審於審判期日曾提示上開證人之警
詢筆錄內容供乙○○、甲○○及辯護人辨識並表示意見，渠等均
表示「沒意見」，然該所謂之無意見，究指「證明力」或「證據
能力」，原審未予究明，即於判決理由內明上開證人之警詢筆
錄，經當庭提示，乙○○、甲○○均表示「沒意見」，且未經當
事人於言詞辯論終結前聲明異議，是該等證言依刑事訴訟法第一
百五十九條之五第二項規定，應具有證據能力等由，而有瑕疵；
另原判決以曾○○、陳○○、黃○○於第一審審理時拍攝之照片
，做為本案論罪之依據，亦未於審判期日提示該三人之照片予乙
○○、甲○○及辯護人辨識，亦有未當。然除去上開證人之警詢
筆錄，及該三幀照片，仍有陳○如、江○馨、江○梅之偵訊筆錄
，曾○○、陳○○、黃○○之偵查及第一審之筆錄，乙○○、甲
○○之部分自白，暨扣案如原判決附表所示之物，足以證明乙○
○、甲○○確有本案犯行。原判決此部分雖有瑕疵，惟於判決本
旨不生影響，亦不得執此為適法上訴第三審之理由。(四)、扣案之
行動電話確係乙○○所有等情，業據乙○○於第一審審理時供承
在卷，上訴意旨稱原判決並未說明所憑之證據，顯非依據卷資料
而為指摘。又行動電話之服務須以ＳＩＭ卡為使用介面，因此電
信公司於出租行動電話門號予消費者使用時，即同時附帶提供Ｓ
ＩＭ卡給消費者做為門號使用之介面；惟ＳＩＭ卡因屬動產，關
於動產所有權之移轉，以當事人主觀上有轉讓所有權之意思，而
移轉占有為其要件，是消費者向電信公司承租門號，電信公司於
將ＳＩＭ卡交付予消費者時，該ＳＩＭ卡之所有權即歸屬於消費
者，此為一般之交易常規，應為交易之公眾所週知。本案乙○○
取得扣案行動電話之ＳＩＭ卡時，即已取得該ＳＩＭ卡之所有權
，此為法律規定之當然結果，縱無台灣大哥大電信股份有限公司
之上開函文，仍不影響上開事實之認定，亦即原審有無於審判期
日提示上開函文予當事人陳述意見之機會，均不影響判決之結果
。上訴意旨執此無關判決結果之枝節指摘原判決違法，亦非合法
之上訴理由。(五)、以自己犯罪之意思而參與構成要件之行為，或
構成要件以外之行為，均為共同正犯。原判決已於事實欄記載乙
○○、甲○○自九十四年六月間某日起，共同基於容留、媒介已
滿及未滿十八歲之女子與他人性交以營利之犯意聯絡，由乙○○
以每日二千元至三千元不等之酬勞，僱用甲○○擔任雜工及依乙
○○指示載送旗下各應召女子前往約定地點從事性交易之「馬伕
」工作等情，並綜合調查證據之結果，於理由內明甲○○之報
酬對價並非特定於載送某些特定女子，而係受乙○○指示，接送
旗下不特定之女子前往賣淫；且甲○○並非按次計酬，而係由乙
○○就其旗下所有賣淫女子之總營收所得中，依成數按日給付甲
○○報酬。是縱然其中部分女子未曾經由甲○○載送前往賣淫，
甲○○就該女子之賣淫所得亦雨露均霑。足見甲○○主觀上就其
將受乙○○指示載送任一已滿或未滿十八歲之女子前往賣淫等情
，均已有所認知，並因允受報酬而同意為乙○○載送，是甲○○
與乙○○均互有犯意聯絡及行為分擔，應論以共同正犯等由甚詳
。甲○○既係以自己犯罪之意思而參與本案犯行，縱如上訴意旨
所稱載送女子並非犯罪構成要件之行為，亦無妨其應成立共同正
犯，上訴意旨置原判決明白論斷於不顧，猶執前詞漫指原判決理
由不備，亦非合法之上訴理由。(六)、至於其他上訴意旨，均係就
原審已調查及依憑卷證資料所為採證認事職權之合法行使，以及
原判決已論列說明之事項，依憑己見，任意指為違法，並重為事
實之爭執，否認犯罪，殊與法律規定得為第三審上訴理由之違法
情形不相適合。衡以前開說明，其上訴為違背法律上之程式，應
予駁回。
據上論結，應依刑事訴訟法第三百九十五條前段，判決如主文。
中    華    民    國  九十九  年    五    月   十三   日
                      最高法院刑事第十三庭
                          審判長法官  賴  忠  星
                                法官  呂  丹  玉
                                法官  吳      燦
                                法官  蔡  名  曜
                                法官  張  祺  祥
本件正本證明與原本無異
                                      書  記  官
中    華    民    國  九十九  年    五    月   十九   日
                                                      V

司法院資訊處製作；財團法人民間司法改革基金會備份。
